【裁判字號】    99,訴,543
【裁判日期】    991130
【裁判案由】    違反槍砲彈藥刀械管制條例
【裁判全文】
臺灣嘉義地方法院刑事判決               99年度訴字第543號
公  訴  人  臺灣嘉義地方法院檢察署檢察官
被      告  鄭傑文
被      告  龔良民
共      同
選任辯護人  黃曉薇律師
            張雯峰律師
            奚淑芳律師
上列被告等因違反槍砲彈藥刀械管制條例案件，經檢察官提起公
訴（98年度偵字第258號），本院判決如下：
    主  文
鄭傑文未經許可，持有可發射子彈具有殺傷力之改造手槍，處有
期徒刑參年貳月，併科罰金新臺幣伍萬元，罰金如易服勞役，以
新臺幣壹仟元折算壹日；扣案如附表一「應沒收之物」欄所示之
槍、彈均沒收。
龔良民未經許可，持有可發射子彈具有殺傷力之改造手槍，處有
期徒刑參年肆月，併科罰金新臺幣拾伍萬元，罰金如易服勞役，
以新臺幣壹仟元折算壹日；扣案如附表二「應沒收之物」欄所示
之槍、彈均沒收。
    犯 罪 事 實
一、緣鄭傑文、龔良民經常出入蔡炳宏在嘉義市○○○路138號所
    經營赤軍汽車保養場，並經由蔡炳宏介紹，得悉盧逸親（另
    案由臺灣臺南地方法院檢察署檢察官偵辦中）有取得槍枝、
    子彈之管道。詎鄭傑文、龔良民明知槍砲彈藥刀械管制條例
    所列之槍砲彈藥為管制物品，非經主管機關許可，不得持有
    。鄭傑文猶於民國97年2月間某日，在嘉義市之不詳地點，
    向盧逸親購買具殺傷力之改造手槍1把、金屬彈匣1只、制式
    子彈16顆（其中15顆有殺傷力）而持有之，並陸續支付新臺
    幣（下同）1萬2000元、1萬元之代價予盧逸親。龔良民亦於
    97年1月間在嘉義市之不詳地點，以每把4萬元之代價向盧逸
    親購買改造槍枝、子彈，並約定對交付之改造槍枝品質滿意
    時才付款乙節。盧逸親遂於97年1月底某日，在嘉義市○○
    路不詳地點之商家，將改造手槍1把、子彈25顆交予龔良民
    ，惟龔良民不滿意，收取槍彈後要求盧逸親另行交付改造手
    槍。盧逸親於97年3月初某日在赤軍汽車保養場，另將改造
    手槍2支、子彈7顆（連同上開先交付者，合計31顆有殺傷力
    ）、彈匣2只、擦槍工具1批交予龔良民，龔良民仍不滿意，
    承上揭購買性能良好之改造手槍、子彈而持有之犯意，接續
    收取前開槍彈等物後要求盧逸親再行交貨，並於97年4月間
    某日，在赤軍汽車保養場託不知情之蔡炳宏將1萬元抵為部
    分價金轉交盧逸親。盧逸親旋於97年4月底某日，在赤軍汽
    車保養場再交付改造手槍1把予龔良民，龔良民猶未滿意，
    承上揭購買性能良好之改造手槍、子彈而持有之犯意，接續
    收取槍枝後要求盧逸親再行交付槍枝。嗣經警於97年5月8日
    依法搜索鄭傑文位於嘉義市○○路479號6樓之2住處、龔良
    民位於嘉義市○○路198號住處，扣得如附表一、二、三所
    示之物，因悉上情。
二、案經高雄市政府警察局移送臺灣屏東地方法院檢察署呈請臺
    灣高等法院檢察署令轉臺灣嘉義地方法院檢察署檢察官偵查
    起訴。
    理  由
一、按被告以外之人於審判外之陳述，而經當事人於審判程序同
    意作為證據，法院審酌該言詞陳述或書面陳述作成時之情況
    ，認為適當者，亦得為證據。當事人、代理人或辯護人於法
    院調查證據時，知有第159條第1項不得為證據之情形，而未
    於言詞辯論終結前聲明異議者，視為有前項之同意，刑事訴
    訟法第159條之5定有明文。查本案認定事實所援引具有書面
    傳聞性質之證據，關於證據能力，提示當事人及辯護人均對
    之表示無意見，亦未於本案言詞辯論終結前聲明異議，而本
    院審酌該等審判外陳述作成時之過程、內容、功能等情況綜
    合判斷，認具備合法可信之適當性保障而具證據能力，得採
    為認定事實之基礎，合先敘明。
二、訊據被告鄭傑文、龔良民對於分別持有附表一、二改造手槍
    、制式子彈及非制式子彈等犯罪事實均坦承不諱，並經證人
    蔡炳宏證述無誤，復有如附表一、二所示之槍枝及子彈扣案
    可資佐證。而上開槍、彈經內政部警政署刑事警察局以性能
    檢驗法、檢視法、試射法鑑驗，其鑑定結果如附表一、二所
    示等節，有如附表一、二所載之槍彈鑑定書及內政部警政署
    刑事警察局98年10月28日刑鑑字第0980146482號函暨槍枝殺
    傷力鑑定說明各1份附卷足稽（見臺灣屏東地方法院檢察署
    97年度偵字第3163號影卷第22頁背面至第32頁、臺灣嘉義地
    方法院檢察署98年度交查字第2015號影卷第21頁背面至22
    頁背面），堪認被告2人上開自白均與事實相符，應屬可信
    ；此外，復有搜索筆錄、搜索扣押收據、扣押物品目錄表、
    扣押物照片、臺灣高雄地方法院97年度聲監字第248號通訊
    監察書暨電話附表、臺灣屏東地方法院97年度聲監字第97
    號通訊監察書暨電話附表及通訊監察譯文表等件在卷可參，
    事證明確，被告等犯行均堪認定。
三、核被告鄭傑文、龔良民所為，均係犯槍砲彈藥刀械管制條例
    第8條第4項之未經許可持有改造手槍罪及同條例第12條第4
    項之未經許可持有子彈罪。被告龔良民先後持有附表二編號
    1至6所示改造手槍及子彈，主觀上係為取得性能優良並堪用
    之改造手槍及子彈此犯意下，而接續為之；又被告鄭傑文、
    龔良民均係以同一持有行為同時觸犯上開2罪名，為想像競
    合犯，均各應從一重之未經許可持有可發射子彈具有殺傷力
    之改造手槍罪處斷。公訴意旨以被告鄭傑文、龔良民均另涉
    犯槍砲彈藥刀械管制條例第13條第4項之未經許可持有槍砲
    之主要組成零件罪嫌，惟本案扣案如附表三編號3、4所示金
    屬彈匣及附表三編號5所示下槍身（認係金屬槍身及彈匣）
    ，經函請內政部警政署檢視，認均非屬公告之槍砲主要組成
    零件，有內政部99年8月3日內授警字第0990871552號函在卷
    可考（見本院卷第45頁），故被告鄭傑文、龔良民持有上揭
    物品，尚不構成犯罪，惟因檢察官以之與前開論罪處刑部分
    為裁判上一罪，故本院不另為無罪之諭知，附此敘明。
四、審酌被告鄭傑文自陳高中畢業之智識程度，現從事業務招攬
    之職，已婚，育有2子分別為高一、國二，收入並不穩定，
    並無前科之素行（此有卷附臺灣高等法院被告前案紀錄表及
    臺灣嘉義地方法院檢察署刑案資料查註紀錄表可參）；被告
    龔良民自陳高中肄業之智識程度，現在營造廠上班，並自述
    未婚，育有一子，經濟狀況尚可，有賭博、電信法之前科（
    此有卷附臺灣高等法院被告前案紀錄表及臺灣嘉義地方法院
    檢察署刑案資料查註紀錄表可參），其等持有具殺傷力之槍
    彈對人身安全及社會治安所可能造成之危害，兼衡其等持有
    改造手槍及子彈之數量，惟均尚無證據證明有持槍彈犯罪之
    情形，犯後均坦認犯行，尚具悔意等一切情狀，分別量處如
    主文所示之刑，就併科罰金刑部分，並依法各定其如易服勞
    役之折算標準。至被告2人暨其等辯護人均以被告2人偵、審
    程序均供稱上開持有槍彈犯行，態度良好。復供出槍彈之來
    源，僅因警方先行查獲上手盧逸親而無法獲致減刑機會。又
    被告龔良民因盧逸親交付槍枝品質不佳要求更換，而接續持
    有多把槍枝，並無持有多把槍枝之真意，請求本院對被告2
    人為緩刑之宣告云云。惟被告2人分別持有附表一、二所示
    槍彈均達數月，時間非短。而被告龔良民持有之槍彈數量非
    微，且附表一、二所示槍彈（除附表一編號2其中1顆子彈、
    附表二編號4其中1顆子彈無殺傷力），經內政部警政署刑事
    警察局鑑驗結果均有殺傷力，顯已使他人之生命安全處於相
    當程度之危險狀態中，依其等犯罪情狀觀之，非屬輕微，客
    觀上亦不足以引起一般同情，且無顯堪憫恕之處，處以法定
    最低刑度尚無過重情形，亦符合罪刑相當之比例原則，尚無
    依刑法第59條予以酌減或併為緩刑宣告之事由，均附此敘明
    。
五、扣案如附表一、二所示之改造手槍及子彈，除附表一編號2
    所示子彈採樣5顆試射，其中1顆不具殺傷力，另4顆試射後
    僅餘彈殼，業已失其子彈之功能；附表二編號4所示子彈採
    樣7顆試射，其中1顆不具殺傷力，另6顆試射後僅餘彈殼，
    業已失其子彈之功能；附表二編號5、6所示子彈均採樣2顆
    試射後僅餘彈殼，均失其子彈之功能，均已非違禁物，爰不
    予宣告沒收外，均具有殺傷力，屬違禁物，不問屬於犯人與
    否，均應依刑法第38條第1項第1款之規定宣告沒收；至扣案
    如附表三編號1至5所示物品非違禁物、附表三編號6至12所
    示物品則非供被告2人本案犯罪所用、所生或犯罪預備之物
    ，爰均不予宣告沒收。
據上論斷，應依刑事訴訟法第299條第1項前段，槍砲彈藥刀械管
制條例第8條第4項、第12條第4項，刑法第11條前段、第55條、
第42條第3項、第38條第1項第1款，判決如主文。
本案經檢察官李志明到庭執行職務
中    華    民    國    99    年    11    月    30    日
                  刑事第四庭審判長法  官  蔡憲德
                                  法  官  吳育霖
                                  法  官  王慧娟
以上正本證明與原本無異。
如不服本判決應於收受判決後10日內向本院提出上訴書狀，並應
敘述具體理由；其未敘述上訴理由者，應於上訴期間屆滿後20日
內向本院補提理由書（均須按他造當事人之人數附繕本）「切勿
逕送上級法院」。
中    華    民    國    99    年    11    月    30    日
                                  書記官  高文靜
附表一、扣得被告鄭傑文所有之槍彈：
┌──┬───────┬────────────────────┬──────┐
│編號│槍枝、子彈    │鑑定書文號及鑑定結果                    │應沒收之物  │
├──┼───────┼────────────────────┼──────┤
│ 1  │改造手槍壹枝（│(1)文號：內政部警政署刑事警察局97年6月30│改造手槍壹枝│
│    │含彈匣壹個，槍│   日刑鑑字第0970072511號槍彈鑑定書。   │（含彈匣壹個│
│    │枝管制編號：  │(2)鑑定結果：係由仿BERETTA廠半自動手槍製│）          │
│    │0000000000 號 │   造之槍枝，換裝土造金屬槍管而成，擊發 │            │
│    │）            │   功能正常，可供擊發適用子彈使用，認具 │            │
│    │              │   殺傷力。                             │            │
├──┼───────┼────────────────────┼──────┤
│ 2  │子彈拾陸顆    │(1)文號：同上。                         │鑑定採樣伍顆│
│    │              │(2)鑑定結果：均係口徑9mm制式子彈，採樣伍│試射，餘子彈│
│    │              │   顆試射：肆顆，可擊發，認具殺傷力；壹 │拾壹顆，應予│
│    │              │   顆，雖可擊發，惟發射動能不足，認不具 │沒收。      │
│    │              │   殺傷力。                             │            │
└──┴───────┴────────────────────┴──────┘
附表二、扣得被告龔良民所有之槍彈：
┌──┬───────┬────────────────────┬──────┐
│編號│槍枝、子彈    │鑑定書字號及鑑定結果                    │應沒收之物  │
├──┼───────┼────────────────────┼──────┤
│ 1  │改造手槍壹枝（│(1)文號：內政部警政署刑事警察局97年6月30│改造手槍壹枝│
│    │含彈匣壹個，槍│   日刑鑑字第0970072511號槍彈鑑定書。   │（含彈匣壹個│
│    │枝管制編號為：│(2)鑑定結果：係由仿BERETTA廠M9型半自動手│）          │
│    │0000000000）  │   槍製造之槍枝，換裝土造金屬槍管而成， │            │
│    │              │   擊發功能正常，可供擊發適用子彈使用， │            │
│    │              │   認具殺傷力。                         │            │
├──┼───────┼────────────────────┼──────┤
│ 2  │改造手槍壹枝（│(1)文號：同上。                         │改造手槍壹枝│
│    │含彈匣壹個，槍│(2)鑑定結果：係由仿BERETTA廠M9型半自動手│（含彈匣壹個│
│    │枝管制編號為：│   槍製造之槍枝，換裝土造金屬槍管而成， │）          │
│    │0000000000號）│   擊發功能正常，可供擊發適用子彈使用， │            │
│    │              │   認具殺傷力。                         │            │
├──┼───────┼────────────────────┼──────┤
│ 3  │改造手槍壹枝（│(1)文號：同上。                         │改造手槍壹枝│
│    │含彈匣壹個，槍│(2)鑑定結果：係由仿WALTHER廠PPK/S型半自 │（含彈匣壹個│
│    │枝管制編號為：│   動手槍製造之槍枝，換裝土造金屬槍管而 │）          │
│    │0000000000號）│   成，擊發功能正常，可供擊發適用子彈使 │            │
│    │              │   用，認具殺傷力。                     │            │
├──┼───────┼────────────────────┼──────┤
│ 4  │制式子彈貳拾顆│(1)文號：同上。                         │鑑定採樣柒顆│
│    │              │(2)鑑定結果：認均係口徑9mm制式子彈，採樣│試射，餘子彈│
│    │              │   柒顆試射：陸顆，可擊發，認具殺傷力； │拾參顆，應予│
│    │              │   壹顆，無法擊發，認不具殺傷力。       │沒收。      │
├──┼───────┼────────────────────┼──────┤
│ 5  │非制式子彈伍顆│(1)文號：同上。                         │鑑定採樣貳顆│
│    │              │(2)鑑定結果：認均係非制式子彈，由金屬彈 │試射，餘子彈│
│    │              │   殼組合直徑8.9±0.5mm金屬彈頭而成，採 │參顆，應予沒│
│    │              │   樣貳顆試射，可擊發，認具殺傷力。     │收。        │
├──┼───────┼────────────────────┼──────┤
│ 6  │非制式子彈柒顆│(1)文號：同上。                         │鑑定採樣貳顆│
│    │              │(2)鑑定結果：認均係非制式子彈，由金屬彈 │試射，餘子彈│
│    │              │   殼組合直徑8.0±0.5mm金屬彈頭而成，採 │伍顆，應予沒│
│    │              │   樣貳顆試射，可擊發，認具殺傷力。     │收。        │
└──┴───────┴────────────────────┴──────┘
附表三、扣得之其他物品：
┌──┬───────────┬────────────────┐
│編號│    物品、數量        │備      註                      │
├──┼───────────┼────────────────┤
│ 1  │改造手槍壹枝（含彈匣壹│被告龔良民所有，經鑑定結果：認係│
│    │個，槍枝管制編號為：  │由仿BERETTA廠84型半自動手槍製造 │
│    │0000000000）          │之槍枝，換裝土造金屬槍管而成，經│
│    │                      │檢視，撞針後端斷裂，依現狀，認不│
│    │                      │具殺傷力。                      │
├──┼───────────┼────────────────┤
│ 2  │改造手槍壹枝（含彈匣壹│被告龔良民所有，經鑑定結果：認係│
│    │個，槍枝管制編號為：  │由仿GLOCK廠26型半自動手槍製造之 │
│    │0000000000）          │槍枝，換裝土造金屬槍管而成，經檢│
│    │                      │視，欠缺撞針，無法供擊發子彈使用│
│    │                      │，依現狀，認不具殺傷力。        │
├──┼───────────┼────────────────┤
│ 3  │金屬彈匣壹個          │被告鄭傑文所有，非屬內政部86年年│
│    │                      │11 月24日台（86）內警字第8670683│
│    │                      │號公告所指槍砲主要組成零件。    │
├──┼───────────┼────────────────┤
│ 4  │金屬彈匣貳個          │被告龔良民所有，非屬內政部86年11│
│    │                      │月24日台（86）內警字第8670683號 │
│    │                      │公告所指槍砲主要組成零件。      │
├──┼───────────┼────────────────┤
│ 5  │下槍身（含彈匣壹個）壹│被告龔良民所有，非屬內政部86年11│
│    │支                    │月24日台（86）內警字第8670683號 │
│    │                      │公告所指槍砲主要組成零件。      │
├──┼───────────┼────────────────┤
│ 6  │NOKIA手機壹支（含SIM卡│被告鄭傑文所有                  │
│    │，號碼：0000000000）  │                                │
├──┼───────────┼────────────────┤
│ 7  │ROMAX手機壹支（含SIM卡│同上                            │
│    │，號碼：0000000000）  │                                │
├──┼───────────┼────────────────┤
│ 8  │NOKIA手機壹支（含SIM卡│同上                            │
│    │，號碼：0000000000）  │                                │
├──┼───────────┼────────────────┤
│ 9  │BENQ手機壹支（含SIM卡 │同上                            │
│    │，號碼：0000000000）  │                                │
├──┼───────────┼────────────────┤
│ 10 │擦槍工具壹批          │被告龔良民所有                  │
├──┼───────────┼────────────────┤
│ 11 │NOKIA手機（含SIM卡，號│同上                            │
│    │碼：0000000000）壹支  │                                │
├──┼───────────┼────────────────┤
│ 12 │WIN手機（含SIM卡，號碼│同上                            │
│    │：0000000000）壹支    │                                │
└──┴───────────┴────────────────┘
附錄論罪科刑法條：
槍砲彈藥刀械管制條例第8條
未經許可，製造、販賣或運輸鋼筆槍、瓦斯槍、麻醉槍、獵槍、
空氣槍或第4 條第1 項第1 款所定其他可發射金屬或子彈具有殺
傷力之各式槍砲者，處無期徒刑或5 年以上有期徒刑，併科新臺
幣1 千萬元以下罰金。
未經許可，轉讓、出租或出借前項所列槍枝者，處5 年以上有期
徒刑，併科新臺幣1 千萬元以下罰金。
意圖供自己或他人犯罪之用，而犯前二項之罪者，處無期徒刑或
7 年以上有期徒刑，併科新臺幣 1 千萬元以下罰金。
未經許可，持有、寄藏或意圖販賣而陳列第1 項所列槍枝者，處
3 年以上10年以下有期徒刑，併科新臺幣700 萬元以下罰金。
第 1 項至第 3 項之未遂犯罰之。
槍砲彈藥刀械管制條例第12條
未經許可，製造、販賣或運輸子彈者，處1 年以上7 年以下有期
徒刑，併科新台幣500 萬元以下罰金。
未經許可，轉讓、出租或出借子彈者，處6 月以上5 年以下有期
徒刑，併科新台幣300 萬元以下罰金。
意圖供自己或他人犯罪之用，而犯前二項之罪者，處3 年以上10
年以下有期徒刑，併科新台幣700 萬元以下罰金。
未經許可，持有、寄藏或意圖販賣而陳列子彈者，處5 年以下有
期徒刑，併科新台幣300 萬元以下罰金。
第 1 項至第 3 項之未遂犯罰之。

司法院資訊處製作；財團法人民間司法改革基金會備份。
